【裁判字號】    95,訴,2476
【裁判日期】    951026
【裁判案由】    搶奪
【裁判全文】
臺灣高雄地方法院刑事判決              95年度訴字第2476號
公  訴  人  臺灣高雄地方法院檢察署檢察官
被      告  丙○○
                      號
                    現於臺灣高雄女子監獄
上列被告因搶奪案件，經檢察官提起公訴（95 年度偵字第16769
號），被告於本院準備程序中為有罪之陳述，經合議庭裁定由受
命法官依簡式審判程序獨任審理，本院判決如下：
    主  文
丙○○連續意圖為自己不法之所有，而搶奪他人之動產，處有期
徒刑拾月；又行使偽造私文書，足以生損害於公眾及他人，處有
期徒刑伍月，如附表1 所示偽造「丁○○」之署押均沒收。應執
行有期徒刑壹年貳月，如附表1 所示偽造「丁○○」之署押均沒
收。
    事  實  及  理  由
一、丙○○基於意圖為自己不法所有之概括犯意，騎乘車牌號碼
    WFN-277 號輕型機車，先於民國95年3 月20日14時，在高雄
    縣路竹鄉○○路231 號前，藉與洪陳水趁聊天之便，趁洪陳
    水趁不注意之際，搶奪洪陳水趁脖子上金項鍊1 條，價值新
    臺幣（下同）20,000元，得手後逃逸；復於95年4 月28日15
    時15分許，藉向吳詹吉借用電話之便，進入吳詹吉位於高雄
    縣燕巢鄉○○路17號住處，趁吳詹吉不備之際，搶奪吳詹吉
    頸部上金項鍊1 條，價值11,000元，得手後逃逸。另於95年
    5 月26日16時38分許，因涉嫌毒品危害防制條例案件，為警
    查獲後，帶回高雄縣政府警察局岡山分局前鋒派出所製作筆
    錄時，竟基於偽造文書之犯意，以其姐「丁○○」之名接受
    警方詢問，且未經丁○○之同意，接續於如附表1 編號1 至
    6 所示之文件欄位上，偽造數量如附表1 該編號所示之「丁
    ○○」名義之署名及畫押；並於附表1 編號7 所示之逮捕通
    知書之文件欄位上偽造如該附表1 編號7 所示「丁○○」名
    義之署名、畫押，藉此表示本人收受之意，隨後將上開文件
    交與承辦員警收受，以為行使，足生損害於丁○○及司法機
    關偵審之正確性。嗣於95年6 月2 日12時50分許，在高雄縣
    橋頭鄉○○村○○路20號為警查獲。
二、本件被告丙○○所犯為死刑、無刑徒刑或最輕本刑為3 年以
    上有期徒刑以外之罪，其於準備程序中就被訴犯罪事實，為
    有罪之陳述，經法官告知簡式審判程序之旨，並聽取當事人
    之意見後，依刑事訴訟法第273 條之1 第1 項規定，裁定由
    受命法官獨任進行簡式審判程序，合先指明。
三、查被告丙○○行為後，如附表2 所示之相關法律均業經變更
    ，並俱於95年7 月1 日施行，玆經整體比較結果，裁判時法
    並未較為有利，從而依刑法第2 條第1 項規定，自應適用各
    該行為時法，亦即修正前刑法，合先敘明。
四、上揭犯罪事實，業據被告丙○○於警詢、檢察官訊問及本院
    審理時均坦承不諱，核與被害人洪陳水趁、甲○○及丁○○
    指述之情節相符，並有照片4 張及高雄縣政府警察局岡山分
    局前鋒派出所詢問筆錄、搜索扣押筆錄、扣押物品目錄表、
    扣押物品收據、口卡資料、毒品案件嫌犯尿液採證檢驗對照
    表各1 份、照片1 紙、獲案煙毒證物袋照片2 幀、逮捕通知
    書2 份附卷可稽，被告之自白已有相當之補強證據。本案事
    證業臻明確，被告犯行洵堪認定，應依法論科驗對照。
五、按逮捕通知書，係由受訊問人於訊問前簽署後交付訊問機關
    ，藉以表示確係本人受領通知之意，已含有收據之性質，自
    屬刑法第210 條所稱之私文書。核被告所為，係犯刑法第32
    5 條第1 項之搶奪罪及第216 條、第210 條之行使為造私文
    書罪。被告前後2 次搶奪犯行，時間緊接，方法相同，所犯
    為構成要件相同之犯罪，顯係基於概括犯意而為，為連續犯
    ，爰依修正前刑法第56條規定，以一罪論，並加重其刑。又
    被告於附表1 所示之文件欄位上偽造「丁○○」之署押，係
    接續於同一刑事訴追程序中之密接時、地實施，侵害同一法
    益，本難分別而視，且被告冒名應訊，其主觀上亦具始終於
    案件各階段偽造署押遂其犯行之意思，是偽造如表1 所示署
    押之行為，應包括評價為接續之單一犯行，而論以一罪。被
    告於附表1 編號7 逮捕通知書之文件欄位上所為偽造署押之
    行為，為偽造私文書之部分行為，而該偽造私文書之低度行
    為，復為行使之高度行為所吸收，均不另論罪。而被告所犯
    上開搶奪及行使偽造私文書二罪，犯意各別，罪名有異，應
    予分論併罰。爰審酌被告正值青壯年，竟不思以正當方式賺
    取金錢，於見被害人洪陳水趁、甲○○脖子上戴有金項鍊，
    即心生歹念，搶奪他人之財物，造成被害人驚恐及財物損失
    ，行為有所不當，另其因涉嫌毒品危害防制條例案件，為警
    查獲後，竟不思悔悟，而冒用其姐「丁○○」之名義應訊，
    足生損害於丁○○及司法機關偵審之正確性，惟念其所得不
    多，且未造成被害人受傷，而犯後尚能坦承犯行，態度尚佳
    等一切情狀，酌情量處如主文所示之刑，並定其應執行之刑
    ，以資懲儆。又被告偽造如表1 所示之署押，應依刑法第21
    9 條規定，宣告沒收。
六、如不服本判決，應於收受送達後10日內向本院提出上訴書狀
    。
據上論斷，應依刑事訴訟法第273 條之1 第1 項、第284 條之1
、第454 條第1 項、第299 條第1 項前段，刑法第325 條第1 項
、第216 條、第210 條、第56條（修正前）、第51條第1 項第5
款（修正前）、第219 條，判決如主文。
本案檢察官乙○○到庭執行職務。
中    華    民    國    95    年    10    月    26    日
                      鳳山刑事第一庭  法  官  陳盈吉
以上正本證明與原本無異。
中    華    民    國    95    年    10    月    26    日
                                      書記官  吳俊達
附錄：
刑法第325 條第1項
意圖為自己或第三人不法之所有，而搶奪他人之動產者，處6 月
以上5 年以下有期徒刑。
刑法第210條
偽造、變造私文書，足以生損害於公眾或他人者，處五年以下有
期徒刑。
刑法第216條
行使第二百十條至第二百十五條之文書者，依偽造、變造文書或
登載不實事項或使登載不實事項之規定處斷。
附表1：
┌─┬─────────┬────┬────┬─────┐
│編│文   件   名   稱 │欄    位│偽造署名│偽造指紋捺│
│號│                  │        │        │印畫押    │
├─┼─────────┼────┼────┼─────┤
│1 │警詢筆錄          │筆錄內容│2枚     │11枚      │
│  │                  │、騎縫、│        │          │
│  │                  │被詢問人│        │          │
│  │                  │欄      │        │          │
├─┼─────────┼────┼────┼─────┤
│2 │搜索扣押筆錄、扣押│受執行人│4枚     │4枚       │
│  │物品目錄表、扣押物│所有人  │        │          │
│  │品收據            │在場人  │        │          │
├─┼─────────┼────┼────┼─────┤
│3 │口卡資料          │        │        │1枚       │
├─┼─────────┼────┼────┼─────┤
│4 │毒品案件嫌犯尿液採│嫌犯簽章│1枚     │1枚       │
│  │證檢驗對照表      │        │        │          │
├─┼─────────┼────┼────┼─────┤
│5 │照片              │        │1枚     │1枚       │
├─┼─────────┼────┼────┼─────┤
│6 │獲案煙毒證物袋    │嫌犯簽章│2枚     │3枚       │
│  │                  │欄      │        │          │
├─┼─────────┼────┼────┼─────┤
│7 │逮捕通知書2份     │被通知人│1枚     │2枚       │
│  │                  │欄      │        │          │
└─┴─────────┴────┴────┴─────┘
附表2：
┌────┬────────┬─────────┬──────────┬─────┐
│比較內容│行為時法（民國95│裁判時法（民國95年│比較結果            │備註      │
│        │年7 月1 日前之刑│7 月1 日生效後之刑│                    │          │
│        │罰法律）        │罰法律）          │                    │          │
├────┼────────┼─────────┼──────────┼─────┤
│刑法第51│51條第5 款：宣告│51條第5 款：宣告多│以行為時法較有利於被│          │
│條第5 款│多數有期徒刑者，│數有期徒刑者，於各│告。                │          │
│之併合處│於各刑中之最長期│刑中之最長期以上，│                    │          │
│罰      │以上，各刑合併之│各刑合併之刑期以下│                    │          │
│        │刑期以下，定其刑│，定其刑期。但不得│                    │          │
│        │期。但不得逾20年│逾30年。          │                    │          │
│        │。              │                  │                    │          │
├────┼────────┼─────────┼──────────┼─────┤
│刑法第56│刑法第56條      │修正刪除          │行為時法律有連續犯規│          │
│條之連續│                │                  │定，係僅論一罪而得加│          │
│犯      │                │                  │重其刑至二分之一，裁│          │
│        │                │                  │判時法律刪除連續犯後│          │
│        │                │                  │，數罪行應分論併罰，│          │
│        │                │                  │以行為時法律較有利於│          │
│        │                │                  │行為人。            │          │
└────┴────────┴─────────┴──────────┴─────┘


司法院資訊處製作；財團法人民間司法改革基金會備份。
